臺灣橋頭地方法院刑事判決　
111年度訴字第108號
公  訴  人  臺灣橋頭地方檢察署檢察官          
被      告  謝明谷
上列被告因搶奪案件，經檢察官提起公訴（110年度偵字第14164
號），本院判決如下：
    主  文
謝明谷犯攜帶兇器搶奪未遂罪，處有期徒刑捌月。扣案之鐵鎚壹
支沒收。
    事  實
一、謝明谷因積欠債務需款孔亟，見許○○(起訴書誤載為煊，業
    經更正)所經營之誠大珠寶銀樓（下稱系爭銀樓，起訴書誤
    載為成大銀樓，位於高雄市○○區○○○路000號）玻璃櫥窗內有
    金飾展示，竟意圖為自己不法所有，基於攜帶兇器搶奪之犯
    意，於民國110年10月21日13時28分許，騎乘車號000-000號
    普通重型機車至系爭銀樓外，下車持其所有之客觀上足以對
    人生命、身體及安全構成危害之鐵鎚1支，朝系爭銀樓玻璃
    櫥窗用力敲打2下，欲趁玻璃因而破損且店內員工不及抗拒
    之際徒手搶奪其內金飾（毀損部分未據告訴），惟店內員工
    聽到玻璃敲擊聲即發現遭搶，謝明谷見狀逃逸而未遂。謝明
    谷旋即騎乘上開機車至高雄市政府警察局左營分局新莊派出
    所（下稱新莊派出所）自首，適經許○○報警，始循線查悉上
    情。
二、案經許○○訴由高雄市政府警察局左營分局報告臺灣橋頭地方
    檢察署檢察官偵查起訴。
    理  由
一、本案下列所引具傳聞證據之供述證據，檢察官、被告謝明谷
    均同意有證據能力（見本院訴字卷第97頁），於本院言詞辯
    論終結前均未異議，本院審酌該等證據之作成或取得之狀況
    ，並無非法或不當取證之情事，亦無顯不可信之情況，復經
    本院於審理期日就上開證據依法踐行調查、辯論之程序，均
    有證據能力。
二、訊據被告固坦承其於上揭時間持鐵鎚1支至系爭銀樓敲擊玻
    璃2下等情，惟矢口否認有何加重搶奪之犯行，辯稱：我是
    為了躲避債務想被羈押，並沒有真的要行搶銀樓，那個玻璃
    跟本敲不破，只是做做樣子，我敲完玻璃就直接去新莊派出
    所，完全沒有要拿云云。
三、經查：
　　㈠被告於上開時間騎乘機車至系爭銀樓外，持其所有之鐵鎚1
      支敲擊該銀樓玻璃櫥窗2下，惟玻璃未破裂等情，為被告
      所自承不諱（見本院審訴字卷第69頁、本院訴字卷第69頁
      ），核與證人即告訴人於警詢及本院審理時證述相符（見
      警卷第9至11頁、本院訴字卷第98至106頁），並有自願受
      搜索同意書、高雄市政府警察局左營分局搜索扣押筆錄、
      扣押物品目錄表、110報案紀錄單、現場照片、扣案物照
      片、監視錄影畫面翻拍照片、扣押物品清單、車輛詳細資
      料報表、GOOGLE地圖、高雄市政府警察局左營分局111年4
      月2日高市警左分偵字第11171243300號函暨檢附之職務報
      告等在卷可稽（見警卷第13至35頁、本院訴字卷第19頁、
      57至60頁），並有鐵鎚1支扣案可憑，此部分事實應可先
      予認定。
　　㈡證人即告訴人於警詢中證稱：被告著外套、戴口罩及安全
      帽至店外，先地形觀察5、6分鐘以上，直接拿榔頭敲擊櫥
      窗玻璃，玻璃龜裂但未有破洞，無法伸手搜刮黃金便騎車
      離開等語（見警卷第10頁），於本院審理時證稱：當天我
      去便利商店拿咖啡回來時就有跟被告擦身而過了，他戴安
      全帽走來走去，過沒多久他就拿一包像是塑膠袋的東西，
      往我們大櫥敲第一下，第一聲真的沒什麼聽到，因為大櫥
      是雙層裡面有一個防爆門，他又敲第二下，玻璃整片裂掉
      就很大聲了，但是櫥窗防盜功能還是能維持。繼續敲其實
      也破不了，會破掉但是推不進來，我曾拿鋁棒敲了10、20
      下都還沒破，他可能看沒辦法有洞，他就走了等語（見本
      院訴字卷第98至106頁）。是證人即告訴人前後所述一致
      ，且被告於是日13時22分至25分時(監視器畫面顯示時間
      較真實時間慢11分，下同)停車在系爭銀樓側邊巷口，並
      在該巷口徘徊，坐上機車又下車。同日時26分許被告左手
      提包著鐵鎚的塑膠袋在系爭銀樓前復又離開，同日時27分
      被告又走向系爭銀樓，舉起塑膠袋包裹著的鐵鎚敲擊銀樓
      玻璃2次，玻璃呈現霧狀旋即跑向機車，騎乘機車離開等
      情，經本院勘驗現場監視錄影畫面無誤（見本院訴字卷第
      68至69頁），核與證人即告訴人所述被告作案前曾在附近
      徘徊、敲擊玻璃兩下等情相符，是其證述應可採信。
　　㈢又證人即製作被告警詢筆錄之員警張○○於本院審理時證稱
      ：被告進來沒多久，我們的110系統也響了，被告也承認
      是他敲的。我們有問為何要去敲銀樓玻璃，被告一開始說
      是想搶金項鍊，但說有在外面欠錢，我自己納悶是不是想
      去吃牢飯，但我也不能排除真的要拿金項鍊，所以是以搶
      奪未遂去辦案及進行權利告知。筆錄有問被告「是否故意
      想入監服刑」，被告說「不是，是真的想搶金飾」，這是
      被告自己說的。做筆錄前我跟被告說就算搶奪也不一定會
      收押，外面債務的問題逃避也不一定會成功，我不會教被
      告要怎樣講才會被收押等語（見本院訴字卷第107至113頁
      ），證人張○○已證稱被告到警局之第一時間即向警方表示
      是要搶銀樓，其再三與被告確認，被告仍如此表示，並未
      引導被告供述。若非確屬事實，被告何以自行提及想行搶
      金項鍊，被告為智識正常之成年人，應知羈押僅是短期在
      看守所，遲早仍要出所面對，更遑論債主若覓債務人不得
      ，騷擾債務人家人之情亦時有所聞，以遭羈押之方式躲債
      實無助於解決問題，又豈會以此方式躲避債務。
　　㈣查被告於警詢時供稱：我看著銀樓玻璃內的金項鍊，想說
      把玻璃敲破可以把金項鍊拿走，就敲了兩下玻璃，感覺太
      厚實都沒有破。如果玻璃擊破，我會拿取店內擺放的金飾
      。敲下去之後才聽到裡面有人在叫喊，我嚇到趕快離開。
      我是真的想搶金飾，不是故意持鐵鎚至系爭銀樓製造要搶
      奪金飾的態樣而想入監服刑等語（見警卷第3至7頁），於
      偵查中陳稱：我行搶原因是想要搶來變賣還錢，我負債新
      臺幣(下同)90萬元被債主追債等語（見偵卷第16頁），被
      告於本院羈押訊問時陳稱：欠當鋪、私人借款及車子抵押
      融資，總共積欠約100萬元，我投資球賽賭博失敗欠下債
      務，搶奪成功就拿去還債務等語（見本院聲羈卷第25、27
      頁），是被告於警詢、偵查中均已自承其主觀犯意，並於
      羈押訊問時表明犯罪動機。被告並未爭執其警詢、偵查之
      自白不具任意性，亦未供述員警或檢察官有何不正方法。
      被告雖於羈押訊問時翻異前詞，辯稱僅是為躲避債主想要
      被羈押，無搶奪真意云云，羈押訊問時有辯護人陪同，辯
      護人應已事先向被告分析利弊，被告仍為此辯解，後經本
      院裁定駁回羈押之聲請，有本院110年度聲羈字第177號刑
      事裁定1紙存卷可查（見本院羈押卷第37頁），如此一來
      豈非更無法達成其自稱希望遭收押之目標，被告所為與其
      辯稱係欲遭羈押方犯案有所齟齬，是以應認其上開所為不
      利於己之供述，較為可信。
　　㈤就為何選擇系爭銀樓犯案一節，被告於警詢時陳稱：剛好
      看到等語（見警卷第6頁），於羈押訊問時陳稱：離警察
      局比較近，如失敗後比較快可以去投案等語（見本院羈押
      卷第27頁），於本院準備程序時陳稱：我會選擇這間銀樓
      是因為剛好路過，且距離派出所最近等語（見本院審訴字
      卷第69頁），已可認被告前後說詞反覆，且「剛好路過」
      與「特意選擇距離派出所較近之地點」，兩者邏輯顯然矛
      盾無法併存。被告如單純僅是想假意做案以遭羈押，方式
      不勝枚舉，未必要選擇搶奪銀樓。又以被告戶籍址及居所
      地分別在屏東縣屏東市及高雄市仁武區，均非案發之高雄
      市左營區，被告特地選擇系爭銀樓犯案，而非就近擇便利
      商店或任意店家，無非係認系爭銀樓物件單價較高而為之
      。再以證人即告訴人於本院審理時證稱：左邊櫥窗是黃金
      ，右邊是珠寶、鑽石，價值來看會是黃金比較貴，因為黃
      金還滿重的等語（見本院訴字卷第102頁），亦可證被告
      選擇較高價值之黃金櫥窗犯案，乃圖得手後財物之價值可
      緩解經濟壓力，擇定離派出所近的銀樓僅是方便其自首以
      獲減刑。
　　㈥被告於做案前尚於銀樓前徘徊數分鐘，業經本院勘驗在案
      ，可見其犯案前仍有猶豫，當係欲搶奪金飾後趁隙逃走，
      避免遭路人、店家發現而須選擇犯案時機、伺機而動，否
      則如單純要透過製造搶奪外觀入監，能儘快遭人查獲豈不
      更有助於目的達成，何時犯案並非至關重要，又何須遲疑
      一時不敢行動。再觀被告當日衣著，係配戴全罩式安全帽
      且拉下黑色擋風鏡，此有監視錄影畫面翻拍照片可考（見
      警卷第33頁），告訴人亦因此表示：因戴安全帽，我無法
      確認是否為該男子等語（見警卷第11頁），益顯被告意欲
      遮掩自己面容，避免犯罪立時遭發覺。被告如真係有意遭
      收押，自可直接走進店家表示要行搶，店家必然立即報警
      ；或可作勢敲擊銀樓玻璃即停留原地，等待店家外出逮人
      或報警。然本案被告持鐵鎚連續敲擊玻璃兩下，第一下敲
      擊玻璃未成功擊破，被告又繼續嘗試，惟因該銀樓裝設強
      化玻璃，自知無法擊破而放棄，是自其客觀上持可能敲破
      玻璃之工具、兩度嘗試敲擊玻璃之行為以觀，已可見其有
      意擊破玻璃拿取財物犯案，而有不法所有意圖，既非全無
      此意圖，自不受其當時有無藉此遭收押之想法影響。
　　㈦被告雖以前詞置辯，然查：
　　　⒈被告第一下並未造成銀樓玻璃毀損，係因其再為第二下
        敲擊，方造成玻璃龜裂，已為告訴人證述如前，即可認
        被告係加重力道更猛力為之，其辯稱只是做做樣子云云
        ，即非可採。且被告於本院審理時自承：我看新聞去7-
        11說要搶劫，站在原地等警察，我就是大概這個邏輯等
        語（見本院訴字卷第117、118頁），顯見被告亦知應如
        何犯案更可能為警查獲，但其本案既非停留原地，亦非
        隨機選擇店家，如何認其意在遭查獲？當係出於搶奪銀
        樓以償債之犯意及動機而為。
　　　⒉查被告自行到新莊派出所時，當下並無合理懷疑被告是
        否確實有行搶銀樓(尚不知何銀樓)，被告與值班員警賴
        明亮對話當下，報案系統接獲通報，惟未有足以識別嫌
        疑人特徵等資料，有職務報告、110報案紀錄單可佐（
        見本院訴字卷第59、60頁、警卷第21頁），故其於犯案
        後旋至新莊派出所自首，固可認定。然被告係騎乘自己
        名下之機車，有車輛詳細資料報表可查（見警卷第23頁
        ），而銀樓為維護財物安全，附近極可能安裝監視器，
        亦應為被告容易想見，是被告已自知無法擊破玻璃，車
        牌可能為監視器所攝得而形跡敗露。且被告到警局與告
        訴人報案之時間相差無幾，被告縱不自行至警局自首，
        警方在告訴人報案後旋即進行追查，被告亦難逃法網。
        故當下被告所能選擇最有利之策略即為自首以期獲得減
        刑，自無從僅以其自首逕認無不法所有意圖。
　　㈧綜上所述，被告前開所辯，應屬事後卸責之詞，不足採信
      ，被告前揭犯行均堪認定，應依法論科。
四、論罪科刑
　　㈠按犯搶奪罪而有刑法第321條第1項各款情形之一者，則應
      論以同法第326條第1項之加重搶奪罪。而刑法第321條第1
      項第3款所謂之「攜帶兇器」，其兇器種類並無限制，凡
      客觀上足以對人之生命、身體、安全構成威脅，具有危險
      性之兇器均屬之，且不以攜帶之初有行兇之意圖為必要（
      最高法院92年度台上字第1847號判決意旨參照）。扣案之
      鐵鎚1支為堅硬金屬製成，可擊破一般玻璃，在客觀上足
      對人之生命、身體、安全構成威脅，應屬兇器無訛。核被
      告所為，係犯刑法第326條第2項、第1項之攜帶兇器搶奪
      未遂罪。
　　㈡刑之加重減輕事由
　　　⒈累犯
　　　　⑴按「法院於審酌被告是否適用累犯規定而加重其刑時
          ，訴訟程序上應先由檢察官就前階段被告構成累犯之
          事實，以及後階段應加重其刑之事項，主張並具體指
          出證明方法後，法院才需進行調查與辯論程序，而作
          為是否加重其刑之裁判基礎。前階段構成累犯事實為
          檢察官之實質舉證責任，後階段加重量刑事項為檢察
          官之說明責任，均應由檢察官分別負主張及具體指出
          證明方法之責。倘檢察官未主張或具體指出證明方法
          時，可認檢察官並不認為被告構成累犯或有加重其刑
          予以延長矯正其惡性此一特別預防之必要，且為貫徹
          舉證責任之危險結果所當然，是法院不予調查，而未
          論以累犯或依累犯規定加重其刑，即難謂有應調查而
          不予調查之違法。」、「檢察官若未主張或具體指出
          證明方法，法院因而未論以累犯或依累犯規定加重其
          刑，基於累犯資料本來即可以在刑法第57條第5款『犯
          罪行為人之品行』中予以負面評價，自仍得就被告可
          能構成累犯之前科、素行資料，列為刑法第57條第5
          款所定『犯罪行為人之品行』之審酌事項。」（最高法
          院刑事大法庭110年度台上字第5660號判決參照）。
　　　　⑵本件依卷附臺灣高等法院被告前案紀錄表所示，被告
          固曾受徒刑之執行完畢，於執行完畢後5年內故意再
          犯本案有期徒刑以上之罪，惟檢察官起訴書對此並未
          主張，而公訴人亦未於本院審理中依前開判決意旨就
          被告適用累犯規定而加重其刑乙節，有所主張即具體
          指出證明方法。揆諸上開說明，本院無從認定被告是
          否構成累犯及是否加重量刑，爰僅將被告之前科紀錄
          列入刑法第57條第5款「犯罪行為人之品行」之量刑
          審酌事由予以評價，附此說明。
　　　⒉被告已著手於搶奪之犯罪，但未能發生犯罪之結果而不
        遂，為未遂犯，爰依刑法第25條第2項規定，按搶奪既
        遂犯之刑減輕之。
　　　⒊被告構成自首但無減輕其刑適用之說明
　　　　⑴按對於未發覺之罪自首而受裁判者，得減輕其刑，刑
          法第62條定有明文。又自首之動機不一而足，有出於
          內心悔悟者，有由於情勢所迫者，亦有基於預期邀獲
          必減之寬典者。對於自首者，一律必減其刑，不僅難
          於獲致公平，且有使犯人恃以犯罪之虞。故委由裁判
          者視具體情況決定減輕其刑與否，運用上較富彈性。
          是以，縱被告符合自首之要件，法院不予減輕其刑，
          亦不得指為違法。
　　　　⑵本案查獲經過已如前述，是被告係於具有偵查犯罪職
          權之公務員尚未發覺其為犯人前，主動到派出所向警
          員供陳行為經過，固認被告符合自首要件。然刑法第
          62條前段規定自首之法律效果為「得」減輕其刑，審
          認被告於本院審理時否認本案犯行，並辯稱無不法所
          有意圖之犯後態度，且依前述本案犯行勢必曝光被告
          始急往派出所自首，難認被告有真誠悔悟願意接受裁
          判之意，故本院認不予減輕其刑較為適當。
　　㈢本院審酌被告正值壯年，不思自力賺取財物，竟欲以鐵鎚
      敲破銀樓玻璃之方式，遂行搶奪犯行，雖因玻璃無法輕易
      擊破而未能得逞，所為實屬不該；並審酌被告犯後否認犯
      行之態度，本案犯罪情節、侵害法益之程度，暨被告之犯
      罪動機、目的、手段，惟被告業已與告訴人達成調解，有
      本院調解筆錄1紙可考（見本院訴字卷第75、76頁），被
      告於本院言詞辯論終結前仍按期履行和解條件，亦為告訴
      人供述在卷（見本院訴字卷第121頁），尚有部分賠償告
      訴人所受損失。兼衡被告於本院審理時自陳高職肄業之智
      識程度、在市場賣水果、每月收入約4、5萬元，與父母同
      住須扶養父母之生活狀況及家庭經濟狀況等一切情狀（見
      本院訴字卷第120頁），量處如主文所示之刑。
五、扣案之鐵鎚1支，為被告所有、供其為搶奪犯行時所用之物
    ，此據被告於本院審理時供明在卷（見本院訴字卷第70頁）
    ，爰依刑法第38條第2 項前段規定宣告沒收。　　
據上論斷，應依刑事訴訟法第299條第1項前段，判決如主文。
本案經檢察官駱思翰提起公訴，檢察官鍾葦怡到庭執行職務。
中　　華　　民　　國　　111 　年　　8 　　月　　16　　日
                  刑事第一庭    審判長法　官  楊智守
　　　　　　　　　                    法  官  林  筠
　　　　　　　　　                    法  官  王奕華
以上正本證明與原本無異。
如不服本判決應於收受判決後 20 日內向本院提出上訴書狀，並應敘述具體理由。其未敘述上訴理由者，應於上訴期間屆滿後20 日內向本院補提理由書 (均須按他造當事人之人數附繕本)「切勿逕送上級法院」。                               
中　　華　　民　　國　　111 　年　　8 　　月　　16　　日
                                      書記官  莊琬婷
附錄本案論罪科刑法條全文：
中華民國刑法第321條：
犯前條第一項、第二項之罪而有下列情形之一者，處6月以上5年
以下有期徒刑，得併科50萬元以下罰金：
一、侵入住宅或有人居住之建築物、船艦或隱匿其內而犯之。
二、毀越門窗、牆垣或其他安全設備而犯之。
三、攜帶兇器而犯之。
四、結夥三人以上而犯之。
五、乘火災、水災或其他災害之際而犯之。
六、在車站、港埠、航空站或其他供水、陸、空公眾運輸之舟、
    車、航空機內而犯之。
前項之未遂犯罰之。 
中華民國刑法第326條
犯前條第1項之罪，而有第321條第1項各款情形之一者，處1年以
上7年以下有期徒刑。
前項之未遂犯罰之。